【裁判字號】    98,婚,360
【裁判日期】    980630
【裁判案由】    履行同居
【裁判全文】
臺灣高雄地方法院民事判決               98年度婚字第360號
原      告  乙○○
訴訟代理人  呂郁斌律師
被      告  甲○○
訴訟代理人  張賜龍律師
            陳靜娟律師
上列當事人間請求履行同居事件，本院於民國九十八年六月十一
日言詞辯論終結，判決如下：
    主  文
被告應與原告同居。
訴訟費用由被告負擔。
    事  實
一、原告起訴主張：兩造於89年2月18日結婚，婚後共同居住於
    高雄縣橋頭鄉○○路8號，詎被告於97年7月31日無故偕同子
    女返回娘家即高雄縣大社鄉○○路130號居住，經原告好言
    規勸回家團圓均置之不理，原告先前雖同意被告搬出居住，
    但並未同意原告回娘家居住，被告目前主觀上已不願意與原
    告同居，在兩造尚未合意變更住所前，都應該以高雄縣橋頭
    鄉之住所為共同住所，並聲明如主文所示。
二、被告則辯稱：原告在97年6、7月間有同意被告搬出去住，被
    告才將戶籍遷往高雄縣仁武鄉文武村中華陸408號，該處為
    被告弟弟的房子，目前被告在該處做生意，但被告係回娘家
    住，平時都由被告父母接送小孩下課，兩造感情已出問題。
三、原告主張兩造於民國89年間結婚，婚後原共同居住於原告現
    戶籍地橋頭鄉○○路8號，惟被告於97年7月31日偕同子女返
    回娘家即高雄縣大社鄉○○路130號居住，並將戶籍遷出上
    開處所而未履行同居義務等情，業據其提出戶籍謄本為證，
    並為被告所不爭執，堪信為實。
四、按夫妻互負同居之義務。但有不能同居之正當理由者，不在
    此限，民法第一千零一條定有明文。又按夫妻之住所，由雙
    方共同協議之；未為協議或協議不成時，得聲請法院定之；
    法院為前項裁定前，以夫妻共同戶籍地推定為其住所，民法
    第一千零二條亦定有明文。是依民法第一千零一條前段規定
    ：「夫妻互負同居之義務」，而同居義務指永久同居而言，
    故夫妻為履行同居義務，經營共同生活，須決定共同住處，
    此乃婚姻本質之彰顯，故夫妻應以永久共同生活為目的，而
    互負履行同居之義務。雖住所係決定各項法律效力之中心地
    ，然民法並未強制規定自然人應設定住所，且未明定應以住
    所為夫妻履行同居義務之唯一處所。觀諸夫妻同居之義務，
    係構成婚姻本質之內容，除法律成分外，尚有道德及情感上
    成份，是夫妻縱未住於其住所，而係另居他處，亦不能免除
    於該他處互負同居之義務，且夫妻同居義務係對等之義務。
    經查，兩造婚後即共同設籍於高雄縣橋頭鄉○○路8號並共
    同生活於該處，顯見兩造原合意以原告戶籍地為共同生活地
    ，今被告拒不履行同居義務，又未能提出不能履行同居義務
    之正當理由，是原告本於夫妻關係，訴請被告履行同居，依
    法應予准許。
五、據上論結，本件原告之訴為有理由，依民事訴訟法第78條，
    判決如主文。
中    華    民    國    98    年    6     月    30    日
                         家事法庭 法  官  吳宏榮
以上正本證明與原本無異。
如不服本判決，應於送達後二十日內，向本院提出上訴狀並表明
上訴理由，如於本判決宣示後送達前提起上訴者，應於判決送達
後二十日內補提上訴理由書（須附繕本）。
中    華    民    國    98    年    6     月    30    日
                                  書記官  葉正昭


司法院資訊處製作；財團法人民間司法改革基金會備份。
